臺灣臺中地方法院刑事判決
110年度易字第1197號
公  訴  人  臺灣臺中地方檢察署檢察官
被      告  蔡淑韻


指定辯護人  本院公設辯護人賴忠杰                        
上列被告因妨害自由等案件，經檢察官提起公訴(109年度偵字第
33101號)，本院判決如下：
    主  文
蔡淑韻犯強制未遂罪，處拘役肆拾日，如易科罰金，以新臺幣壹
仟元折算壹日；又犯毀損他人物品罪，處拘役貳拾日，如易科罰
金，以新臺幣壹仟元折算壹日。應執行拘役伍拾日，如易科罰金
，以新臺幣壹仟元折算壹日，並應於刑之執行完畢或赦免後，令
入相當處所，施以監護貳年。
    犯罪事實
一、蔡淑韻因罹患思覺失調症，致其辨識行為違法或依其辨識而
    為行為之能力，有顯著降低之情形，竟分別為下列行為：
　㈠先基於毀損他人物品、強制之接續犯意，於民國109年5月4日
    18時30分許，陸續在臺中市○區○○街00號3樓林孟輝住所暨林
    廷薇居所門口，咆嘯、敲擊，並對其等要脅稱：陽臺離其住
    處窗戶太近，影響其逃生，要求拆除陽臺外推部分，否則叫
    人來拆除，限19時前拆除，否則把家門封起來讓其等不能進
    出等語，並於同年5月4日19時20分許起，以不明工具敲打林
    孟輝住所陽臺鐵皮牆壁，造成鐵皮凹痕而損壞之，又於同年
    5月4日19時32分許，在林孟輝前址住所門口，手持菜刀(未
    扣案)敲打大門並行叫罵，以此強暴、脅迫方式而欲使人行
    無義務之事，惟因林孟輝及林廷薇並未因而拆除陽臺外推部
    分而未能得逞。
　㈡另基於毀損他人物品之犯意，於109年8月11日20時27分許，
    在前址林孟輝住所門口，持剪刀(未扣案)將林孟輝所管領置
    設該住所門口上方之監視器電線剪斷而損壞之，足以生損害
    於林孟輝。嗣經林孟輝及林廷薇報警處理，始悉上情。
二、案經林孟輝、林廷薇訴由臺中市政府警察局第二分局報告臺
    灣臺中地方檢察署檢察官偵查起訴。
    理    由
壹、程序方面：
一、本案據以認定被告蔡淑韻犯罪之被告以外之人於審判外之陳
    述：證人即告訴人林孟輝與林廷薇分別於警詢時之證述與職
    務報告等部分，公訴人、被告及辯護人在本院111年2月23日
    審理時，公訴人及辯護人在本院111年3月9日審理時，均表
    示同意作為證據使用(見本院卷第218、258-261頁)，復經本
    院審酌認前揭警詢均為警員依法通知詢問，又該職務報告為
    承辦警員記載本案之查獲經過，該等證據之作成及取得並無
    違法或不當之情況存在，應屬適當，是依刑事訴訟法第159
    條之5第1項之規定，具有證據能力。
二、本案認定事實引用之卷內其餘非供述證據，並無證據證明係
    公務員違背法定程序取得，依刑事訴訟法第158條之4規定反
    面解釋，亦均有證據能力。
貳、實體部分：
一、認定犯罪事實所根據之證據及理由：
    訊據被告矢口否認有何毀損他人物品、強制未遂之犯行，辯
    稱：伊都不知道，伊已經看精神科20幾年；因為已過世之母
    親返回，伊也不知道為什麼會有鏘鏘聲音，該處係伊母親自
    殺處，母親係喝農藥過世，伊欲驅趕其魂魄，母親係自殺死
    亡，心有不甘，要回來不要走云云，辯護人復為被告辯護稱
    ：本案雖有起訴書所載各該證據為基礎，然請依卷內相關事
    證，依法適當認定云云，惟查：
　㈠被告確有於109年5月4日18時30分許，在臺中市○區○○街00號3
    樓告訴人林孟輝住所兼告訴人林廷薇居所門口，咆嘯、敲擊
    ，並對其等要脅稱：陽臺離其住處窗戶太近，影響其逃生，
    要求拆除陽臺外推部分，否則叫人來拆除，限19時前拆除，
    否則把家門封起來讓其等不能進出等語，並於同年5月4日19
    時20分許起，以不明工具敲打告訴人林孟輝住所陽臺鐵皮牆
    壁，造成鐵皮凹痕而損壞之，隨後再拿取菜刀至告訴人林孟
    輝住所門口叫罵、敲打大門；又有於109年8月11日20時27分
    許，在臺中市○區○○街00號3樓告訴人林孟輝住所門口，持剪
    刀將告訴人林孟輝所管領置設該住所門口上方之監視器電線
    剪斷等情，業經證人林孟輝於警詢時證述：被告於109年5月
    4日18時30分許，因陽臺糾紛恐嚇要拆除陽臺及伊住所大門
    ，又於109年5月4日19時20分許，以不明物體敲打住所陽臺
    造成損傷，另以菜刀揮舞及敲打住所大門；又於109年8月10
    日20時27分許，剪斷伊住所上方監視器等語【見臺灣臺中地
    方檢察署109年度偵字第33101號偵查卷宗(下稱偵卷)第25-3
    1頁】，且於偵訊時證稱：被告拿剪刀剪掉監視器線路花費
    新臺幣(下同)300元將遭被告剪掉之線材換掉，被告菜刀揮
    舞部分有影片，棍棒敲打陽臺部分，有照片也有拍影片等語
    (見偵卷第83-85頁)；又證人即告訴人林廷薇於警詢時證稱
    ：被告於109年5月4日18時30分許，因陽臺糾紛，恐嚇要拆
    除陽臺及封閉住家大門；且於109年5月4日19時30分許，以
    不明物體敲打住家陽臺造成損傷，另以菜刀揮舞及敲打住家
    大門；又於109年8月10日20時27分許，剪斷伊住家上方監視
    器等語甚詳(見偵卷第33-37頁)，且有手繪現場圖(被告)1紙
    、現場照片4張、蒐證照片3張、現場監視器錄影畫面截圖照
    片2張、監視器維修單1紙、遭破壞外牆鐵皮照片(109年5月4
    日)3張、臺中市政府警察局第二分局文正派出所受理刑事案
    件報案三聯單1紙、現場監視器錄影畫面截圖照片(109年8月
    11日)4張、監視器電線遭剪斷照片(109年8月11日)1張在卷
    可稽【見偵卷第51、53-55、57、61、61、112頁、臺灣臺中
    地方檢察署109年度他字第7732號偵查卷宗(下稱7732號他卷
    )第15-19、53、57-63、65頁】；再經本院勘驗現場監視器
    錄影光碟，其勘驗結果略以：檔案名稱「0000000_1922_敲
    牆聲」及「0000000_1927_敲牆聲」部分，錄影現場為浴室
    ，鐵皮外牆並傳來連續金屬硬物敲擊聲，牆邊放置之小型物
    品並遭震落，浴室鐵皮外牆之外部清楚可見密集凹痕；又依
    檔案名稱「0000000_1932_門口樓梯間揮刀」，可見被告手
    持菜刀，在告訴人林孟輝住所鐵門外叫罵並按壓門鈴；另依
    檔案名稱「CH0」(0000000_2027_破壞監視器)，亦見被告有
    於109年8月11日20時27分許，在椅子疊放小板凳1張並站到
    小板凳上，以剪刀破壞告訴人林孟輝住所鐵門上方監視器線
    路，隨即失去錄影畫面等情屬實，此有本院勘驗筆錄1份附
    卷供參(見本院卷第219-223頁)，而被告前於警詢時對於上
    開客觀事實亦加以肯認(見偵卷第22-23頁)，顯見被告確有
    為本案強制未遂及毀損他人物品等犯行無訛，是被告前開所
    辯，核與客觀事實不符，不足採信。
　㈡綜上所述，本件事證明確，被告前揭犯行洵堪認定，應予依
    法論科。
二、論罪科刑：
　㈠按刑法第304條之強暴、脅迫，祇以所用之強脅手段足以妨害
    他人行使權利，或足使他人行無義務之事為已足，並非以被
    害人之自由完全受其壓制為必要（最高法院85年度台非字第
    75號判決意旨可資參照）。又刑法第305條之恐嚇危害安全
    罪，係指單純以將來加害生命、身體、自由、名譽、財產之
    事，恐嚇他人致生危害於安全者而言，如對於他人之生命、
    身體等，以現實之強暴、脅迫手段加以危害要挾，使人行無
    義務之事或妨害人行使權利，即應構成刑法第304條之強制
    罪，縱有恐嚇行為，亦僅屬犯強制罪之手段，無更論以恐嚇
    危害安全罪之餘地（最高法院84年台非字第194號判決要旨
    可資參照）。經查，被告以將告訴人2人之住居所大門封閉
    乙事恐嚇告訴人2人，以要脅告訴人2人將其住居所陽臺外推
    部分拆除而行無義務之事，揆諸前揭說明，其縱有恐嚇行為
    ，亦僅屬強制罪之手段，無更論以恐嚇危害安全罪之餘地，
    應僅論以強制罪已足。惟告訴人2人因未理會被告之要求，
    被告並因此未得逞，其強制犯行尚屬未遂。是核被告蔡淑韻
    就犯罪事實欄㈠部分所為，係犯刑法第354條之毀損他人物
    品罪與刑法第304條第2項、第1項之強制未遂罪；又就犯罪
    事實欄㈡部分所為，則係犯刑法第354條之毀損他人物品罪
    。公訴意旨雖就犯罪事實欄㈠部分，認被告應再論以刑法第
    305條之恐嚇危害安全罪嫌，惟依被告對告訴人2人要脅拆除
    陽臺外推部分，否則將於半小時後封閉其大門等語之客觀情
    狀觀之，係以現實之脅迫手段加以要挾，固有恐嚇情事，應
    僅係被告實行強制犯行之一部，要無再論以恐嚇危害安全罪
    而言，又起訴書固認被告此部分應論以刑法第304條第1項之
    強制罪嫌，然告訴人2人並未因而拆除陽臺外推部分，業如
    前述，應僅能論以刑法第304條第2項、第1項之強制未遂罪
    ，公訴意旨此部分所認容有未洽，惟既遂犯與未遂犯，僅犯
    罪態樣不同，尚無庸變更起訴法條，附此敘明(最高法院101
    年度台上字第3805號判決意旨參照)。
　㈡另按刑法上一行為而觸犯數罪名之想像競合犯存在之目的，
    在於避免對於同一不法要素予以過度評價，其所謂「同一行
    為」係指所實行者為完全或局部同一之行為而言。因此刑法
    修正刪除牽連犯之規定後，於修正前原認屬於方法目的或原
    因結果之不同犯罪，其間果有實行之行為完全或局部同一之
    情形，應得依想像競合犯論擬(最高法院100年度台上字第24
    76號刑事判決參照)。查被告就犯罪事實欄㈠部分所犯上開
    強制未遂犯行，乃係以將告訴人2人之住居所大門封閉乙事
    恐嚇告訴人2人，復而不斷以不明工具敲打告訴人林孟輝住
    所陽臺鐵皮牆壁，造成鐵皮凹痕而損壞之，隨後再拿取菜刀
    至告訴人林孟輝住所門口叫罵、敲打大門，要脅告訴人2人
    將其住居所陽臺外推部分拆除而行無義務之事，顯係基於單
    一行為決意所為，應評價為法律上之一行為，侵害告訴人2
    人之自由法益，是被告同時對告訴人2人之強制未遂與毀損
    他人物品等犯行，係一行為觸犯數罪名之想像競合犯，爰依
    刑法第55條前段之規定，僅從一重之強制未遂罪處斷。
　㈢被告所犯前揭1次強制未遂與1次毀損他人物品等犯行，所侵
    害對象雖為同一被害人所管領之自由法益或財產法益，然在
    刑法評價上各具獨立性，每次行為皆可獨立成罪，依社會通
    念，應認為數罪之評價，始符合刑罰公平原則。是其所犯前
    揭1次強制未遂與1次毀損他人物品等犯行，犯意各別，行為
    互殊，應予分論併罰。
　㈣刑罰減輕事由：
  ⒈就犯罪事實欄㈠部分，被告既已著手實行強制行為，惟未生
    使人行無義務之事之結果，其行為尚屬未遂，爰依刑法第25
    條第2項規定，按既遂犯之刑減輕之。
  ⒉按行為時因精神障礙或其他心智缺陷，致其辨識行為違法或
    依其辨識而行為之能力，顯著減低者，得減輕其刑，刑法第
    19條第2項定有明文。又依刑法第19條規定，刑事責任能力
    ，係指行為人犯罪當時，理解法律規範，辨識行為違法之意
    識能力，與依其辨識而為行為之控制能力。行為人是否有足
    以影響意識能力與控制能力之精神障礙或其他心理缺陷等生
    理原因，因事涉醫療專業，固應委諸於醫學專家之鑑定，然
    該等生理原因之存在，是否致使行為人意識能力與控制能力
    欠缺或顯著減低之心理結果，係依犯罪行為時狀態定之，故
    應由法院依職權調查證據之結果，加以判斷。查被告前於偵
    訊時陳稱：伊有精神鑑定，表示伊當時精神不穩，伊有重度
    憂鬱，因為伊一直在服藥，伊不知道伊在幹嘛，伊已經好幾
    年沒有工作，伊有家族遺傳等語(見偵卷第83-85頁)，復於
    本院審理時陳稱：伊有精神疾病已經十幾年，伊聽不懂法官
    說話，有時候伊不知道在幹嘛，伊有恐慌症與強迫症，已經
    十幾年沒有工作，伊於案發當時是精神失調，不知道自己做
    什麼事情，有時候情緒發作，伊不知道做什事情，伊都有吃
    藥，但吃藥沒用，伊所生小孩4歲就會殺人，精神疾病會遺
    傳，非常困擾伊，伊母親也是這樣自殺，吃完藥就過世等語
    (見本院卷第161、216、263頁)，依被告前揭所供各情，自
    為執詞陳明係因罹患精神疾病導致犯案，且對於案發當時經
    歷情節均已遺忘，益見被告之精神狀況確屬不佳。又被告經
    本院囑託衛生福利部草屯療養院為精神鑑定，鑑定結果略以
    ：被告之精神科診斷為思覺失調症，自被告案發當日之行為
    、當時病歷紀錄、社群媒體發文紀錄，及其他偵查結果，需
    考慮被告呈現急性精神病之特質，思考混亂，多被害意念，
    影響被告在本案之控制及辨識能力。綜合被告之過去生活史
    、疾病史、身體檢查、精神狀態檢查及心理評估結果，認被
    告於犯罪當時因精神障礙或其他心智缺陷，致其辨識行為違
    法或依其辨識而行為之能力顯著減低等語，此有衛生福利部
    草屯療養院111年1月17日草療精字第1110000746號函暨檢附
    相關資料(含刑事鑑定報告書2紙及鑑定人結文1紙)共4紙在
    卷可佐(見本院卷第177-185頁)。佐以被告於本院審理程序
    時，仍亟力主張對於案發當時發生之記憶均不存在，則據被
    告在本院審理時之應答反應並佐以上開精神鑑定報告記載，
    顯見被告於本案行為之際，確因其所罹患思覺失調症影響，
    處於辨識行為違法或依其辨識而行為之能力顯著減低之狀態
    ，是其所為應依刑法第19條第2項規定減輕其刑；又針對犯
    罪事實欄㈠部分，同有未遂犯減輕其刑規定之適用，依法遞
    減輕之。
　㈤爰以行為人之責任為基礎，審酌被告僅因見告訴人2人之住居
    所陽臺外推，率而言語將封閉其等住居所大門，並持不明工
    具敲打陽臺外推鐵皮處，以強暴、脅迫手段要求告訴人2人
    拆除住居所陽臺外推部分遂其心意，欲使告訴人2人行無義
    務之事，致告訴人2人不堪其擾，幸因告訴人2人最終並未拆
    除而未得逞，且其恣意破壞陽臺鐵皮牆壁，並持剪刀將告訴
    人林孟輝住所門口上方之監視器電線剪斷，使告訴人林孟輝
    因而此支出修復費用300元，此有維修單1紙在卷供參(見偵
    卷第112頁)，顯然欠缺對於他人權利應予尊重之觀念，法治
    觀念偏差，並造成告訴人之財物損失，實應予非難，衡以被
    告因罹患精神疾病，犯後否認犯行，且迄未能與告訴人2人
    達成和解並賠償損害，兼衡被告過去並無犯罪科刑紀錄，此
    有臺灣高等法院被告前案紀錄表1份附卷供參(見本院卷第15
    -16頁)，素行尚可，暨其國中畢業學歷，現仍為重度憂鬱症
    、頑固型雙相情緒障礙症，合併嚴重失眠病及廣泛性焦慮症
    等精神疾病所苦，目前無業且家境貧寒之生活狀況，業據被
    告陳明在卷(見本院卷第265頁)，且有劉昭賢精神科診所診
    斷證明書2紙在卷供參(見偵卷第65頁、本院卷第267頁)等一
    切情狀，分別量處如主文所示之刑，並均諭知易科罰金之折
    算標準。另酌以被告所犯本案各罪間整體犯罪關係，犯罪對
    象相同，侵害之法益迥異，並考量行為人復歸社會可能性，
    併定其應執行刑，且諭知易科罰金之折算標準，以資懲儆。
　㈥按有刑法第19條第2項之原因，其情狀足認有再犯或有危害公
    共安全之虞時，於刑之執行完畢或赦免後，令入相當處所，
    施以監護；但必要時，得於刑之執行前為之；監護處分之期
    間為5年以下，但執行中認無繼續執行之必要者，法院得免
    其處分之執行，刑法第87條第2項、第3項分別定有明文。又
    保安處分之措施本含社會隔離、拘束身體自由之性質，其限
    制人民之權利，實與刑罰相同，則本諸憲法保障人權之意旨
    與刑法之保護作用，法院於適用該法條而決定應否執行特定
    之保安處分時，即應受比例原則之規範，俾以保安處分之宣
    告，能與行為人所為行為之嚴重性、行為人所表現之危險性
    及對於行為人未來行為之期待性相當。查被告因思覺失調症
    影響，致辨識行為違法或依其辨識而行為之能力顯著減低，
    而為本案犯行，業經本院認定如前，參酌上開鑑定項目併同
    就被告有無再犯之虞乙事加以鑑定，其鑑定結果略以：被告
    發病約10年，病識感不佳，近年雖大致規則治療，但精神症
    狀依然干擾，發病時情緒易怒、多疑、衝動性高、多攻擊、
    破壞行為，自107年後，涉及多起傷害、毀損及妨害自由等
    案件，暴力威脅，行為有針對性，對於疾病認知、疾病與案
    件之關聯性缺乏概念，一旦被告處於急性精神病時，妄想活
    躍，行為無法自控，現實感不佳，可能使被告有相當之再犯
    或危害公共安全之風險等語，此有衛生福利部草屯療養院11
    1年1月17日草療精字第1110000746號函暨檢附相關資料(含
    刑事鑑定報告書2紙及鑑定人結文1紙)共4紙在卷可佐(見本
    院卷第177-185頁)，參以被告於本院審理時，非但一再供稱
    係因目睹已過世之母親返回，欲驅趕其魂魄，母親係自殺死
    亡，心有不甘等語，其供述情詞怪異，此有本院審判筆錄1
    份附卷供參(見本院卷第219-223頁)，顯見被告確有再為犯
    罪行為而侵害他人法益及公共安全之疑慮，本院認被告有施
    以監護之必要，為期待被告能獲得適當之矯治治療，爰依刑
    法第87條第2項前段、第3項規定，併予宣告被告於受刑之執
    行完畢或赦免後，應入相當處所，施以監護2年，期被告得
    於醫療機關內接受適當治療處遇，避免被告因其疾病而對自
    身、家庭及社會造成無法預期之危害，俾兼維護公共利益，
    同啟自新。另被告於施以監護期間，苟經相關醫療院所評估
    精神病症已有改善，無繼續執行之必要，得由檢察官依刑事
    訴訟法第481條第1項、刑法第87條第3項但書規定，向法院
    聲請免除繼續執行監護處分，附此指明。
　㈦至被告於本案犯罪過程中，分別曾持有不明工具、菜刀、剪
    刀等物作為其強制未遂、毀損他人物品之工具，業經本院認
    定如前，然該等物品均未扣案，現所在不明，均非違禁物，
    且無積極證據足認係被告所有或被告以外之人無正當理由而
    提供，自不予宣告沒收或追徵其價額，附此敘明。
貳、不另為無罪之諭知部分：
一、公訴意旨略以：
　㈠被告先基於毀損他人物品、強制之接續犯意，於109年5月5日
    某時起至同年8月11日某時止(起訴書所載109年5月4日部分
    前經有罪認定，詳如前述)，陸續在臺中市○區○○街00號3樓
    告訴人林孟輝住所門口，咆嘯、敲擊；被告再基於上開(強
    制、恐嚇、毀損)犯意，於同年5月5日某時，以瞬間膠注入
    告訴人林孟輝家大門門鎖，破壞該大門門鎖，致不堪使用，
    經告訴人林孟輝請鎖匠改換不受瞬間膠破壞之鎖修復。被告
    又於同年月6日某時，在告訴人林孟輝住處門口潑灑不明腐
    蝕性液體。復於同年月8日9時15分許起至同日某時，數次以
    雨傘敲打告訴人林孟輝裝設於2樓、3樓樓梯間之監視器(無
    證據證明毀損)。又於同年月22日15時40分起至同日19時17
    分許，陸續以噴霧罐往告訴人林孟輝住處陽臺窗方持續噴灑
    不明酸性腐蝕性液體。同年7月31日某時，又移動上開監視
    器，因認被告就此部分被訴事實涉犯刑法第305條之恐嚇危
    害安全、刑法第304條第1項之強制、刑法第354條之毀損他
    人物品等罪嫌等語。
　㈡被告再於同年8月11日20時27分許，持剪刀將告訴人林孟輝住
    處門口上方之監視器電線剪斷，致該電線不堪使用(涉犯毀
    損他人物品犯行部分前經有罪認定，詳如前述)。被告以上
    開方式言行恫嚇、毀損物品等方式，妨害告訴人林孟輝、林
    廷薇行使居住安寧、人身自由等權利，致告訴人林孟輝、林
    廷薇心生畏懼，致生危害於安全，因認被告就此部分被訴事
    實另涉犯刑法第305條之恐嚇危害安全、刑法第304條第1項
    之強制罪嫌等語。
二、按犯罪事實應依證據認定之，無證據不得認定犯罪事實；不
    能證明被告犯罪者，應諭知無罪之判決，刑事訴訟法第154
    條第2項、第301條第1項分別定有明文。又認定犯罪事實所
    憑之證據，雖不以直接證據為限，間接證據亦包括在內，然
    而無論直接證據或間接證據，其為訴訟上之證明，須於通常
    一般之人均不致有所懷疑，而得確信其為真實之程度者，始
    得據為有罪之認定，倘其證明尚未達到此一程度，而有合理
    之懷疑存在而無從使事實審法院得有罪之確信時，即應由法
    院為諭知被告無罪之判決(最高法院76年台上字第4986號刑
    事判決意旨參照)。
三、公訴意旨認被告此部分被訴事實涉犯刑法第305條之恐嚇危
    害安全、刑法第304條第1項之強制、刑法第354條之毀損他
    人物品等罪嫌，無非係以被告於警詢及偵訊時之供述、證人
    即告訴人林孟輝於警詢及偵訊時、證人即告訴人林廷薇於警
    詢時之證述、現場照片及監視器影像翻拍照片34張等為其論
    據。
四、訊據被告堅詞否認有何恐嚇危害安全、強制及毀損他人物品
    等犯行，辯稱：伊都不知道等語，辯護人復為被告辯護稱：
    本案雖有起訴書所載各該證據為基礎，然請依卷內相關事證
    ，依法適當認定等語。經查：
　㈠公訴意旨雖認被告就起訴書犯罪事實欄㈠所載109年5月5日以
    外其餘時間起至同年109年8月11日某時止【本案前開犯罪事
    實㈠經有罪認定部分除外】，所為咆嘯、敲擊行為與起訴書
    犯罪事實欄㈡所載行為涉犯強制、恐嚇危害安全及毀損他人
    物品等犯行，惟為被告迭於警詢、偵訊及本院審理時均堅詞
    否認此部分犯行；且前開犯罪事實欄㈠所載咆嘯、敲擊行為
    ，起訴書並未舉出具體事證加以佐證；又關於告訴人林孟輝
    住所大門處遭不詳液體腐蝕，門鎖遭灌注瞬間膠乙節，告訴
    人林孟輝住所大門固有疑似遭腐蝕性液體侵蝕之情形，此有
    現場照片4張在卷可稽(見偵卷第21-27頁)，然參之證人即告
    訴人林孟輝於警詢時證述：因為伊住所先前遭人潑腐蝕性液
    體，門鎖也遭灌瞬間膠，所以伊裝設監視器，伊沒有親眼看
    到，但是有鄰居向被告抗議腐蝕性液體潑灑部分，因為之前
    被告曾向伊表示要封伊住所大門，所以伊猜測應該是被告以
    瞬間膠灌入伊住所大門等語(見偵卷第27-29頁)，僅證稱被
    告曾對其恫稱欲將其住所大門封閉之事，並未目睹被告持腐
    蝕液體朝大門潑灑或以瞬間膠注入告訴人林孟輝住所大門門
    鎖之舉動，足認此部分被訴事實純屬告訴人林孟輝主觀臆測
    ，尚無其他得採為補強證據可言，即乏實據。
　㈡又稽諸被告於另案警詢時陳稱：當時伊在住所廚房清洗窗戶
    ，所以利用洗潔劑清洗窗戶，可能是用量太多所以流下去被
    害人浴室，伊不知道會造成被害人不銹鋼及窗戶腐蝕等語【
    見臺灣臺中地方檢察署109年度偵字第22924號偵查卷宗(下
    稱另案偵卷)第17頁】，自承為清洗窗戶緣故，曾有持清潔
    劑朝隔壁窗臺潑灑等情，惟觀諸卷附現場監視器錄影畫面翻
    拍照片所揭，被告曾有持不詳清潔劑，伸出於窗戶鐵條外，
    將之朝隔壁窗臺處潑灑等情，此有現場監視器錄影畫面翻拍
    照片(109年5月22日)8張在卷可稽(見7732號他卷第37-51頁)
    ，究其所為，尚無法排除被告係為環境清潔考量為之，尚無
    從遽認被告即有強制、恐嚇危害安全及毀損等故意，又無具
    體事證足資證明被告前開舉動業已破壞告訴人林孟輝住所陽
    臺窗戶之基本結構、用途、功能，被告此部分被訴強制、恐
    嚇危害安全及毀損等犯行尚難認定。
　㈢再按刑法第354條之毀損罪，以使所毀損之物失其全部或一部
    之效用為構成要件，所謂「毀棄」即毀壞滅棄，使物之本體
    全部喪失其效用者；稱「損壞」即損傷破壞，致使物之本體
    喪失其效用者；稱「致令不堪用」係指除毀棄損壞物之本體
    外，以其他不損及原物形式之方法，使物之一部或全部喪失
    其效用者而言，最高法院47年台非字第34號判決可資參照。
    從而，倘物之本體或者物之主要效用並未因行為人之行為有
    所喪失，而僅係造成他人之物使用上之一時不便者，其行為
    或有民事上之侵權行為責任，然未該當刑事上之毀損罪，而
    令其負刑事責任。查，另被告有於109年5月8日9時15分許起
    ，數次以雨傘敲打告訴人林孟輝所有裝設在住所前方2樓、3
    樓樓梯間之監視器，且有於同年7月31日10時34分15秒起，
    移動上開監視器等情，業為被告於警詢時所自承(見偵卷第2
    3頁)，核與證人即告訴人林孟輝於警詢及偵訊時、證人即告
    訴人林廷薇於警詢時證述情節均相符合(林孟輝部分：見偵
    卷第25-31、83-85頁；林廷薇部分：見偵卷第33-37頁)，且
    有現場監視器錄影畫面翻拍照片(109年5月8日)4張在卷可稽
    (見7732號他卷第29-35頁)；再經本院勘驗現場監視器錄影
    光碟，勘驗結果略以：檔案名稱「CH1」(0000000_0915_移
    動監視器)、「CH0」(0000000_1350_移動監視器)，可見被
    告有於109年5月8日9時15分許及同日13時50分許，在樓梯間
    持雨傘連續敲打樓梯間轉角上方監視器鏡頭，導致監視器鏡
    頭向上偏移；又依檔案名稱「0000-00-00_00-00-00-CH0」
    、「0000-00-00_00-00-00-CH1」，亦見被告有於109年7月3
    1日10時34分15秒許起，在椅子疊放小板凳1張並站到小板凳
    上，以手撥動告訴人林孟輝住所大門上方監視器鏡頭，使監
    視器鏡頭朝牆拍攝，並於同日10時48分25秒許，再以相同方
    式以手撥動告訴人林孟輝住所大門上方監視器鏡頭等情，此
    有本院勘驗筆錄1份在卷可稽(見本院卷第219-223頁)，然被
    告前開移動監視器之舉動，顯然並未造成該監視器本體有何
    損壞，甚屬明確，且其所為亦未造成監視器原有效用喪失，
    衡諸上開說明，自不能以被告有此舉動而對其為不利之認定
    。
　㈣另被告確有於109年8月11日20時27分許，在前址告訴人林孟
    輝住所門口，持剪刀將告訴人林孟輝所管領置設該住所門口
    上方之監視器電線剪斷，業經本院認定如前，然其僅足以毀
    損他人物品罪相繩，自與刑法第305條之恐嚇危害安全、刑
    法第304條第1項之強制等罪之構成要件未合，故認被告此部
    分被訴事實並未構成強制或恐嚇危害安全等犯罪明甚。
五、綜上所述，本院認此部分起訴意旨所憑積極證據之強度，尚
    未達於通常一般人均不致有所懷疑，使本院確信被告確有強
    制、恐嚇危害安全或毀損他人物品等行為，揆諸前揭法條及
    說明，此部分犯罪既不能證明，本應為被告無罪判決之諭知
    ，惟起訴意旨認此部分與前揭經本院論罪科刑之罪名間，倘
    成立犯罪，具有想像競合犯之裁判上一罪關係，爰不另為無
    罪之諭知，附此敘明。
據上論斷，應依刑事訴訟法第299條第1項前段，刑法第304條第2
項、第1項、第354條、第25條第2項、第19條第2項、第51條第6
款、第41條第1項前段、第87條第2項前段、第3項，刑法施行法
第1條之1第1項，判決如主文。
本案經檢察官蔣忠義提起公訴，檢察官朱介斌到庭執行職務。
中　　華　　民　　國　 111　　年　　 4　　月　　20　　日
　　　　　　　　　刑事第十五庭  法　官　湯有朋
以上正本證明與原本無異。
如不服本判決應於收受送達後20日內向本院提出上訴書狀，並應
敘述具體理由；其未敘述上訴之理由者，應於上訴期間屆滿後20
日內向本院補提理由書（均須按他造當事人之人數附繕本）「切
勿逕送上級法院」。
告訴人或被害人如不服判決，應備理由具狀向檢察官請求上訴，
上訴期間之計算，以檢察官收受判決正本之日起算。
　　　                        　書記官   黃美雲
中　　華　　民　　國　　111 　年　　4 　　月　　20　　日
附錄本案論罪科刑法條：　　　　　　　　　　　　　　　　
刑法刑法第304條
以強暴、脅迫使人行無義務之事或妨害人行使權利者，處3年以
下有期徒刑、拘役或9千元以下罰金。
前項之未遂犯罰之。
刑法第354條
毀棄、損壞前二條以外之他人之物或致令不堪用，足以生損害於
公眾或他人者，處2年以下有期徒刑、拘役或1萬5千元以下罰金
。